臺灣宜蘭地方法院民事簡易判決
110年度宜簡字第6號
原      告  聯邦商業銀行股份有限公司	


法定代理人  林鴻聯  
訴訟代理人  黃靜茹  
            江文良  
被      告  黃板來  
            陳東裕  
            陳炎輝  

            陳艶德  
            陳蜜蘭  
被代位人即
受 告 知人  陳若盈  
上列當事人間請求分割共有物事件，本院於民國110年11月15日
言詞辯論終結，判決如下：
　　主　　文
被告黃板來、被告陳東裕、被告陳炎輝、被告陳艶德、被告陳蜜
蘭與被代位人即受告知人陳若盈公同共有如附表所示被繼承人陳
秋溪遺產，應按如附表所示之應繼分比例分割為分別共有。
訴訟費用由原告負擔六分之一，餘由被告按附表所示之應繼分比
例負擔。
　　事實及理由
壹、程序事項：
一、按當事人喪失訴訟能力或法定代理人死亡或其代理權消滅者
    ，訴訟程序在有法定代理人或取得訴訟能力之本人，承受其
    訴訟以前當然停止。又聲明承受訴訟，應提出書狀於受訴法
    院，由法院送達於他造，民事訴訟法第170條、第176條定有
    明文。本件原告聯邦商業銀行股份有限公司起訴後，其法定
    代理人於民國110年8月5日起變更為林鴻聯，並經原告具狀
    聲明承受訴訟，經核與上開規定相符，亦應予准許，核先敘
    明。
二、本件被告黃板來、被告陳東裕、被告陳炎輝、被告陳艶德、
    被告陳蜜蘭經合法通知，未於言詞辯論期日到場，核無民事
    訴訟法第386條所列各款情事，爰依原告之聲請，由其一造
    辯論而為判決。
三、請求分割遺產之訴，訴訟標的對於全體繼承人須合一確定，
    且屬固有必要共同訴訟，應由主張分割之繼承人起訴，並以
    其餘繼承人全體為共同被告，當事人適格始無欠缺。而債權
    人本於民法第242條規定，代位債務人提起訴訟，乃屬法定
    訴訟擔當，即債權人擔當債務人對請求對象即被告起訴行使
    實體法上之權利（最高法院99年度台抗字第360號、106年度
    台抗字第292號裁定意旨參照）。準此，債權人代位債務人
    提起分割遺產之訴，無再以被代位人即債務人為共同被告之
    餘地。本件原告以債權人之地位，代位債務人即受告知人陳
    若盈提起本件分割遺產訴訟，列陳若盈以外之全體繼承人為
    被告，已屬當事人適格，先予敘明。
四、按不變更訴訟標的，而補充或更正事實上或法律上之陳述者
    ，非為訴之變更或追加，民事訴訟法第256條分別定有明文
    。本件原告起訴時訴之聲明原為：「被告黃○○、陳○○、陳○○
    、陳○○、陳○○與債務人陳若盈間公同共有宜蘭縣員山鄉（誤
    載為員林鄉）新三泰段226地號、宜蘭縣員山鄉（誤載為員
    林鄉）新三泰段229地號土地，應按每人6分之1之應有部分
    比例辦理分別共有登記」（見本院卷第4頁至第5頁），後因
    原告調取宜蘭縣○○鄉○○○段000○000地號土地之第一類登記謄
    本，始得知上開土地業經本院以107年度重訴字第63號民事
    判決判命准予分割共有物，並於民國109年10月29日完成判
    決分割共有物所有權移轉登記，被告黃板來、被告陳東裕、
    被告陳炎輝、被告陳艶德、被告陳蜜蘭依上開判決係另分割
    取得宜蘭縣○○鄉○○○段00000地號土地（公同共有320,946分
    之25,899)，嗣於109年11月26日以書狀更正聲明為：「被告
    黃板來、被告陳東裕、被告陳炎輝、被告陳艶德、被告陳蜜
    蘭與債務人陳若盈間公同共有宜蘭縣員山鄉（誤載為員林鄉
    ）新三泰段226-2地號土地，應按每人6分之1之應有部分比
    例辦理分別共有登記」（見本院卷第46頁至第47頁），核原
    告前揭所為僅係更正被告、特定請求裁判分割之遺產範圍，
    為補充更正事實上之陳述，非為訴之變更或追加，核無不合
    ，應予准許。
貳、實體事項：　　　　　
一、原告主張：
　㈠原告係被代位人陳若盈之債權人，被代位人陳若盈與訴外人
    李菁華積欠原告新臺幣（下同）170,634元及利息、違約金
    等，迄今仍未清償，原告已取得臺灣高雄地方法院所核發之
    雄院高97司執字祿字第9616號債權憑證，被繼承人陳秋溪於
    103年9月18日死亡後遺有不動產，經鈞院以107年度重訴字
    第63號民事判決判命准予分割共有物，由被代位人陳若盈及
    被告黃板來、被告陳東裕、被告陳炎輝、被告陳艶德、被告
    陳蜜蘭共同取得如附表所示之遺產（下稱：「系爭土地」）
    ，並於109年10月29日登記為公同共有，惟被告黃板來、被
    告陳東裕、被告陳炎輝、被告陳艶德、被告陳蜜蘭及被代位
    人陳若盈迄今仍未達成分割協議，被代位人陳若盈既怠於行
    使分割系爭土地之權利，原告無從就系爭土地受償，是被代
    位人陳若盈應行使共有物分割請求權，以清償其積欠原告之
    債務，惟其迄今仍怠於行使，且已陷於無資力，原告為保全
    債權，並利其聲請強制執行，爰依民法第242條、第1164條
    之規定，代位被代位人陳若盈請求分割系爭土地。
  ㈡聲明：如主文第1項所示。
二、被告黃板來、被告陳東裕、被告陳炎輝、被告陳艶德、被告
    陳蜜蘭經合法通知，未於言詞辯論期日到場，亦未提出書狀
    作何聲明陳述。
三、得心證之理由： 　
  ㈠按債務人怠於行使其權利時，債權人因保全債權，得以自己
    之名義，行使其權利，為民法第242條所明定。而債權人得
    予代位債務人行使之權利，並非僅以請求權為限，凡非專屬
    於債務人本身之權利，均得為之。此項代位權行使之範圍，
    就同法第243條但書規定旨趣推之，並不以保存行為為限，
    凡以權利之保存或實行為目的之一切審判上或審判外之行為
    ，諸如假扣押、假處分、聲請強制執行、實行擔保權、催告
    、提起訴訟等，債權人皆得代位行使（最高法院70年度臺上
    字第2447號民事判決、69年度臺抗字第240號民事裁定意旨
    參照）。且按繼承人自繼承開始時，承受被繼承人財產上之
    一切權利，並得隨時分割遺產，是繼承人於繼承開始後，其
    對遺產之權利，性質上即為具有財產價值之權利，固得以之
    為標的聲請強制執行，惟繼承人對遺產之公同共有權利係源
    於繼承原因關係，於遺產分割析算完畢前，繼承人對特定物
    之公同共有權利尚無法自一切權利義務公同共有之遺產中單
    獨抽離而為處分，使拍定之第三人得因一部遺產權利加入全
    部遺產之公同共有關係，是執行法院尚不得逕行拍賣債務人
    對於遺產之公同共有權利，應待遺產分割完畢，再就債務人
    分得之特定財產為拍賣。執行法院已就不動產之公同共有權
    利為查封，如債務人有怠於辦理遺產分割之情形，尚非不得
    由債權人代位提起分割遺產訴訟，待分割遺產完畢，始為拍
    賣，此與司法院院字第1054號解釋意旨尚無扞格（最高法院
    99年度臺抗字第392號民事裁定意旨參照）。
  ㈡原告主張其債務人即被代位人陳若盈積欠債務未為清償，而
    渠名下尚有與被告黃板來、被告陳東裕、被告陳炎輝、被告
    陳艶德、被告陳蜜蘭公同共有之系爭土地（已於109年9月29
    日辦理登記為公同共有），但卻怠於行使請求分割共有物之
    權利，致原告無法聲請執行拍賣以清償其債權等情，業據原
    告提出與所述相符之土地登記第一類謄本、土地登記第二類
    謄本、臺灣高雄地方法院債權憑證、臺灣高雄地方法院民事
    執行處強制執行金額計算書分配表、戶籍謄本、繼承系統表
    、借據各1份為證，並有財政部北區國稅局花蓮分局110年3
    月23日北區國稅花蓮營字第1101155702號函、宜蘭縣宜蘭地
    政事務所110年4月15日宜地伍字第1100003300號函各1份附
    卷可佐，且被告黃板來、被告陳東裕、被告陳炎輝、被告陳
    艶德、被告陳蜜蘭經合法通知，均未於言詞辯論期日到場陳
    述意見或提出書狀爭執，依民事訴訟法第280條第3項準用同
    條第1項前段規定，應視同自認。是原告前開主張，堪信為
    真實。至於被代位人陳若盈雖稱其與原告間並無債務存在，
    然被代位人陳若盈對於原告執以取得執行名義之臺灣高雄地
    方法院93年度雄簡字第5736號確定判決並無循再審等程序予
    以廢棄，自無從僅因被代位人陳若盈否認債務存在，即認定
    原告之主張不實在。
  ㈢又系爭土地並無不能分割之情形，亦無公同共有存續期間或
    分管契約之約定，復未曾協議分割方法，則被代位人陳若盈
    身為陳秋溪之繼承人，本得依法行使遺產分割請求權，以消
    滅系爭土地之公同共有關係。而被代位人陳若盈積欠原告債
    權迄今尚未清償完畢，亦無其他財產足以償還該債務，復未
    就系爭土地辦理遺產分割，致原告無法進行拍賣程序以受償
    ，則原告本於債權人之地位代位被代位人陳若盈請求分割系
    爭土地，即屬有理由，應予准許。
  ㈣原告所提出之分割方法係按繼承人之應繼分比例（被代位人
    陳若盈與被告黃板來、被告陳東裕、被告陳炎輝、被告陳艶
    德、被告陳蜜蘭之應繼分均為6分之1，民法第1141條前段規
    定參照）分割為分別共有，本院審酌系爭土地之性質、經濟
    效用及陳秋溪之全體繼承人依法可得之利益狀況等情事，認
    系爭土地之分割方法應依如附表所示之應繼分比例，分割為
    分別共有為適當。從而，原告依民法第242條、第1164條規
    定代位被代位人陳若盈請求分割系爭土地，並依如附表所示
    應繼分比例分割為分別共有，為有理由，應予准許，爰判決
    如主文第1項所示。
四、末按，因共有物分割、經界或其他性質上類似事件涉訟，由
    敗訴當事人負擔訴訟費用顯失公平者，法院得酌量情形，命
    勝訴之當事人負擔其一部。民事訴訟法第80條之1定有明文
    。分割遺產之形成訴訟，本質上並無訟爭性，兩造本可互換
    地位，原告欲實現對被代位人陳若盈所積欠之借款債權，雖
    係於法有據，但被告黃板來、被告陳東裕、被告陳炎輝、被
    告陳艶德、被告陳蜜蘭之應訴實因訴訟性質所不得不然，本
    院認為訴訟費用概由敗訴當事人負擔全部，顯失公平，應由
    兩造依比例負擔，始屬公平。而被告黃板來、被告陳東裕、
    被告陳炎輝、被告陳艶德、被告陳蜜蘭於分割後均得自由處
    分其應有部分，均蒙其利，是以原告代位被代位人陳若盈提
    起本件分割共有物之訴雖有理由，惟關於訴訟費用之負擔，
    仍應由全體繼承人各按其法定應繼分比例負擔，始屬公允，
    而原告之債務人陳若盈應分擔部分即由原告負擔之，被告黃
    板來、被告陳東裕、被告陳炎輝、被告陳艶德、被告陳蜜蘭
    應負擔之訴訟費用自應按其應有部分之比例負擔，較為公允
    ，爰判決如主文第2項所示。
五、本件事證已臻明確，兩造其餘攻擊防禦方法，於本判決結果
    不生影響，爰不一一論述，併此敘明。
六、訴訟費用負擔之依據：民事訴訟法第80條之1 。　　　
中　　華　　民　　國　　110 　年　　11　　月　　30　　日
    　　　　　    宜蘭簡易庭  法　官　張淑華
上為正本係照原本作成。
如對本判決上訴，須於判決送達後二十日內向本院提出上訴狀，
同時表明上訴理由；如已於本判決宣示後送達前提起上訴者，應
於判決送達後十日內補具上訴理由（均須按他造當事人之人數附
繕本）。
如委任律師提起上訴者，應一併繳納上訴審裁判費。
中　　華　　民　　國　　110 　年　　11　　月　　30　　日
　　　　　　　　　　　　　　　書記官  謝佩欣
附表：
土       地  地       號 權 利 範 圍 應有部分比例（即應繼分） 分割方法 宜蘭縣○○鄉○○○段○○○○○地號 公同共有320,946分之25,899 被告黃板來、被告陳東裕、被告陳炎輝、被告陳艶德、被告陳蜜蘭、被代位人陳若盈各6分之1 被告黃板來、被告陳東裕、被告陳炎輝、被告陳艶德、被告陳蜜蘭、被代位人陳若盈各取得應有部分641,892分之8633